【裁判字號】    97,交抗,651
【裁判日期】    970626
【裁判案由】    聲明異議
【裁判全文】
臺灣高等法院臺中分院刑事裁定         97年度交抗字第651號
抗  告  人
即受處分人  甲○○
                    國民
上列抗告人因違反道路交通管理處罰條例案件，對於交通部公路
總局臺中區監理所臺中市監理站於民國96年10月5日所為之處分
（中監違字第裁61-C00000000號裁決書）聲明異議，經臺灣臺中
地方法院交通法庭於96年10月22日以96年度交聲字第1141號裁定
駁回異議後，抗告人不服，提起抗告，由本院於96年11月29日以
96年度交抗字第1030號裁定撤銷發回更審，經臺灣臺中地方法院
交通法庭於中華民國97年5月9日97年度交聲更字第1號裁定駁回
異議，抗告人不服，提起抗告，本院裁定如下：
    主  文
抗告駁回。
    理  由
一、原裁定意旨詳如附件(一)影本所載（如附件）。
二、本件抗告人之抗告意旨詳如附件(二)影本所載（如附件）。
三、按違反道路交通管理事件，行為人認為舉發之事實與違規情
    形相符者，得於接獲通知單後，親自或委託他人持該通知單
    ，不經裁決向指定之處所，逕依裁罰基準執行並繳納罰鍰結
    案；依第48條第1項辦理經繳納罰鍰後，若有不服者，得於
    20日內向處罰機關陳述，違反道路交通管理事件統一裁罰基
    準及處理細則第48條第1項及第59條第2項分別定有明文。
四、經查：
  (一)本件抗告人即受處分人甲○○（以下稱抗告人）所有之車牌
    號碼VPH-322號輕型機車於96年6月17日上午11時10分，在臺
    北縣板橋市○○路○段因「在禁止臨時停車處所停車」之違
    規，經臺北縣警察局板橋分局執勤警員以北縣警交字第CO-0
    000000號舉發違反道路交通管理事件通知單逕行舉發，抗告
    人於收受上開舉發通知單後，不待裁決，即於96年6月22日
    自動繳納罰款結案，嗣於96年9月3日再向原處分機關即臺中
    市監理站提出陳述，經原處分機關於96年10月5日作出裁決
    處分，受處分人並於同日向原處分機關提起聲明異議等情，
    有原處分機關裁監稽違字第裁61-C00000000號裁決書、違規
    查詢報表、交通部公路總局自行收納款項收據及受處分人之
    交通違規陳述單及查詢單影本各1件在卷可稽。
  (二)又細譯道路交通管理事件統一裁罰基準及處理細則第48條第
    1項及第59條第2項之文義，可知違反道路交通管理事件之行
    為人，逕依裁罰基準執行繳納罰鍰，得視為結案，毋庸由交
    通監理、裁決機關裁決者，必以行為人「認為舉發之事實與
    違規情形相符者」為限。是倘行為人雖依照裁罰標準繳納罰
    鍰，然仍認為舉發事實與違規情形不符，而有爭執聲明不服
    者，即與上開規定不符，此時，交通監理、裁決機關仍需依
    照有關行政程序調查事實並為裁決，亦即該違反道路交通管
    理事件並不當然因此結案。換言之，抗告人於繳納罰鍰後，
    如有不服，應於法定期間20日內向處罰機關提出陳述，若未
    依期限提出陳述，視為抗告人認為舉發之事實與違規情形相
    符，而喪失異議權，不得向法院聲明異議。揆諸首揭說明，
    抗告人既已於96年6月22日自動繳納罰鍰結案，如有不服，
    應於繳納罰款完畢後20日內即96年7月12日前，向監理機關
    提出陳述，若未依期限提出陳述，則喪失異議權。是抗告人
    遲至96年9月3日始對該處分不服向原處分機關為陳述，則該
    處分業因已繳納罰鍰而視為結案，依法抗告人不得再向原處
    分機關為陳述，同時亦不得向法院聲明異議。
  (三)再者，抗告程序僅就該原審法院所為之裁定適法與否為形式
    上審查，是本件並未就抗告人違反交通安全秩序行為之事實
    為實質之審理。又法定期間之遵守係帶有促進訴訟之要求，
    如當事人遲誤期間，基於法安定性之要求，應課予其失權之
    效果，不容當事人諉為不知而免除其失權效力，法院亦不得
    因當事人確非因過失而不知，給予免除其失權效力，惟鑑於
    失權之法律效果對當事人之影響甚大，故設有在途期間扣除
    之機制，抗告人自應以此遵循辦理。從而，原審法院因認抗
    告人向監理機關陳述確有已逾20日之法定期間且無從補正，
    而認抗告人之聲明異議不合法，裁定駁回抗告人之聲明異議
    ，經核並無不合。抗告人抗告意旨指摘原裁定不當，逾越陳
    述之最後法定期限是因為處罰單位未盡到告知義務，伊非有
    過失云云，請求本院撤銷原裁定，更為適當之裁定，顯無可
    採。是抗告人之抗告為無理由，應予駁回。
五、據上論結，應依刑事訴訟法第412條，爰裁定如主文。
中    華    民    國    97    年    6     月    26    日
            刑事第三庭    審判長法  官  王  增  瑜
                                法  官  蔡  紹  良
                                法  官  梁  堯  銘
上列正本證明與原本無異。
不得抗告。
                                書記官  陳  麗  玉
中    華    民    國    97    年    6     月    26    日


司法院資訊處製作；財團法人民間司法改革基金會備份。
